【裁判字號】    99,交聲,31
【裁判日期】    990205
【裁判案由】    聲明異議
【裁判全文】
臺灣高雄地方法院交通事件裁定          99年度交聲字第31號
原處分機關  高雄市政府交通局
異  議  人
即受處分人  甲○○
上列異議人即受處分人因違反道路交通管理處罰條例事件，對於
高雄市政府交通局中華民國98年12月17日所為之處分（原處分：
高市交裁字第裁32-B00000000號），聲明異議，本院裁定如下：
    主  文
原處分撤銷。
甲○○汽車駕駛人，駕駛汽車經測試檢定酒精濃度超過規定標準
，應吊扣普通輕型機器腳踏車駕駛執照拾貳個月及接受道路交通
安全講習。
    理  由
一、異議意旨略以：異議人即受處分人（下稱受處分人）於民國
    98年9 月14日23時23分許，因酒後騎乘車牌號碼UKL-786 號
    普通輕型機車，行經高雄市○○區○○路224 號前，為警攔
    查開單舉發，而該違規行為，業經本院以98年度審交簡字第
    5034號判決判處罰金新臺幣（下同）6 萬5 千元確定，就行
    政罰鍰部分雖無庸再予繳納，然受處分人當時係駕駛普通輕
    型機車違規，詎原處分機關竟吊扣受處分人之小型車職業駕
    駛執照，已影響家中生計，為此就吊扣駕照部分依法聲明異
    議，請求撤銷原處分等語。
二、按汽車駕駛人，駕駛汽車經測試檢定酒精濃度超過規定標準
    者，處1 萬5 千元以上6 萬元以下罰鍰，並當場移置保管該
    汽車及吊扣其駕駛執照1 年，並應接受道路交通安全講習，
    道路交通管理處罰條例第35條第1 項第1 款、第24條第1 項
    第2 款分別定有明文。經查：本件受處分人甲○○於上揭時
    、地，因酒後駕車行為，為警臨檢盤查，測得受處分人呼氣
    酒精濃度達每公升1.20毫克，依法開單舉發，並移送臺灣高
    雄地方法院檢察署檢察官偵辦，嗣經檢察官以受處分人觸犯
    刑法第185 條之3 之不能安全駕駛動力交通工具罪，以98偵
    字第29076 號聲請以簡易判決處刑，經本院以98年度審交簡
    字第5034號判決判處罰金6 萬5 千元，以及受處分人上開交
    通違規，經原處分機關即高雄市政府交通局裁決處罰鍰4 萬
    5 千元，吊扣小型車職業駕駛執照12個月，並施以道路交通
    安全講習等事實，為受處分人所不爭執，且有高雄市政府交
    通局高市交裁字第裁32-B00000000號違反道路交通管理事件
    裁決書1 份，以及上開聲請簡易判決處刑書、刑事簡易判決
    、臺灣高等法院被告前案紀錄表各1 份附卷可參，此部分事
    實均堪認定。
三、又汽車駕駛人，因違反本條例及道路交通安全規則之規定，
    受吊銷駕駛執照處分時，吊銷其持有各級車類之駕駛執照，
    同條例第68條定有明文，該規定係於94年12 月14 日修正公
    布，並於95年3 月1 日施行，而修正前該條原係規定：「汽
    車駕駛人，因違反本條例及道路交通安全規則之規定，受吊
    扣或吊銷駕駛執照處分時，吊扣或吊銷其持有各級車類之駕
    駛執照」，觀其修法意旨，係以「原條文將違規駕駛人所持
    有之各級車類駕駛執照一併吊扣或吊銷，失之過酷，影響人
    民工作及生活甚鉅」為由，而刪除吊扣駕駛人駕駛執照時，
    應吊扣駕駛人持有各級車類駕駛執照之規定，是依現行道路
    交通管理處罰條例，已無得吊扣駕駛人所持有他級駕駛執照
    之依據存在。從而，於為吊扣駕駛人駕駛執照之處分時，自
    僅得吊扣駕駛人違規時所駕駛該級車類之駕駛執照，以限制
    其繼續駕駛該級車類行駛道路之權利。惟若駕駛人現實上並
    無該級車類之駕駛執照，此時主管機關仍應利用電腦資料處
    理、或在駕駛人所持有較高等級之駕駛執照上註記或以其他
    方式，據以執行吊扣該級車類之駕駛執照之處分，而非違法
    不予吊扣。本件受處分人於上開違規時，並無普通輕型機器
    腳踏車駕駛執照，僅有小型車職業駕駛執照，而原處分機關
    上開裁決所指應吊扣之駕駛執照，係指受處分人之小型車職
    業駕駛執照乙節，有公路監理電子閘門證號查詢汽車駕駛人
    資料1 紙在卷可佐。受處分人於上揭時、地既係酒後騎乘普
    通輕型機車，依前揭規定，僅能吊扣其普通輕型機器腳踏車
    駕駛執照12個月，尚無得逕行吊扣受處分人所持有他級駕駛
    執照之依據，原處分機關以受處分人有上開違規行為，裁處
    吊扣其小型車職業駕駛執照，而非吊扣其普通輕型機器腳踏
    車駕駛執照，已難謂係適法之處分。
四、綜上所述，受處分人上開酒後駕車之違規行為，依法僅能吊
    扣其普通輕型機器腳踏車駕駛執照，原處分機關卻逕予吊扣
    其小型車職業駕駛執照，於法未合，受處分人據以聲明異議
    ，為有理由，原處分應予撤銷，並由本院另為裁定如主文第
    2 項所示。至原處分裁處罰鍰4 萬5 千元，並指明該罰鍰部
    分不罰，以及施以道路交通安全講習部分，依行政罰法第26
    條第1 項之規定，該部分裁處於法並無違誤，惟原處分既經
    撤銷，本院自為處分時，仍就道路交通安全講習部分一併重
    新諭知，併此敘明。
五、據上論斷，應依道路交通管理處罰條例第87條第2 項，道路
    交通案件處理法第20條，裁定如主文。
中    華    民    國    99    年    2     月    5     日
                        交通法庭  法  官  陳芸珮
以上正本證明與原本無異。
如不服本裁定，應於收受送達後5 日內向本院提出抗告狀。
中    華    民    國    99    年    2     月    5     日
                                  書記官  蔡淑貞

司法院資訊處製作；財團法人民間司法改革基金會備份。
